---
title: "Atividade 4"
author: "Nelson de Campos Nolasco"
date: "15 de abril de 2018"
output: html_document
---
##################################################
# CENTRO UNIVERSITÁRIO METODISTA IZABELA HENDRIX #
# PROGRAMAÇÃO FUNCIONAL E ORIENTADA A OBJETOS    #
# Projeto Integrador - Atividade 4               #
# Aluno: Nelson de Campos Nolasco                #
##################################################

# Introdução

PROJETO INTEGRADOR - Exercício 04
Prof. Neylson Crepalde 2018, March, 19 - 23

Olá, pessoal. Este é o quarto exercício do nosso Projeto Integrador deste semestre. Vamos continuar trabalhando com o banco de dados do Enade 2014. Para leitura dos dados, use:

```{r}
library("readr")
enade14 <- read_csv2("https://raw.githubusercontent.com/neylsoncrepalde/introducao_ao_r/master/dados/enade_2014_amostra.csv")

```


##1. Extraia a média, a mediana, mínimo, máximo, variância e desvio padrão da idade para todos os alunos da nossa amostra aleatória.
    
```{r}

summary(enade14$nu_idade) # média, mediana, min e máx da amostra.
var(enade14$nu_idade) # Variância.
sd(enade14$nu_idade) # Desvio padrão.

```

    
##2.  Elabore uma tabela de frequência da quantidade de alunos por sexo. Corrija a variável caso alguma categoria esteja “sobrando”.

```{r}
library("descr")
enade14$tp_sexo_l <- enade14$tp_sexo
enade14$tp_sexo_l[enade14$tp_sexo_l == "N"] <- NA  # limpando respostas NA em uma nova variável
freq(enade14$tp_sexo_l, 
     col = "#FF0088", main = "Frequência Alunos - sexo - ENADE 2014")

```



##3.  Agora extraia a média, a mediana, mínimo, máximo, variância e desvio padrão da idade para cada categoria de sexo.
##    Exiba os mesmos resultados com um gráfico.

```{r}

#Masculino

enade14$masculino <- ifelse(enade14$sexo == "M", 1, 0) 
summary(enade14$nu_idade[enade14$masculino == 1]) 
var(enade14$nu_idade[enade14$masculino == 1], na.rm = T)
sd(enade14$nu_idade[enade14$masculino == 1], na.rm = T)
boxplot(enade14$nu_idade[enade14$masculino == 1],
        col = "#FF0088",
        main = "Boxplot Idade (Masculino) - Enade 2014", 
        ylab = "Idade")

#Feminino

summary(enade14$nu_idade[enade14$masculino == 0]) 
var(enade14$nu_idade[enade14$masculino == 0], na.rm = T)
sd(enade14$nu_idade[enade14$masculino == 0], na.rm = T)
boxplot(enade14$nu_idade[enade14$masculino == 0],
        col = "#FF0088",
        main = "Boxplot Idade (Feminino) - Enade 2014", 
        ylab = "Idade")

```



## 4.  Agora extraia a média, a mediana, mínimo, máximo, variância e desvio padrão da idade para cada categoria de cor/raça. 
##     Exiba os mesmos resultados com um gráfico.
    
```{r}
enade14$cor_raca <- enade14$qe_i2

#Brancos

summary(enade14$nu_idade[enade14$cor_raca == "a"])
var(enade14$nu_idade[enade14$cor_raca == "a"], na.rm = T)
sd(enade14$nu_idade[enade14$cor_raca == "a"], na.rm = T)
boxplot(enade14$nu_idade[enade14$cor_raca == "a"],
        col = "#FF0088",
        main = "Boxplot da Idade (Brancos) - Enade 2014", 
        ylab = "Idade")

#Negros

summary(enade14$nu_idade[enade14$cor_raca == "b"])
var(enade14$nu_idade[enade14$cor_raca == "b"], na.rm = T)
sd(enade14$nu_idade[enade14$cor_raca == "b"], na.rm = T)
boxplot(enade14$nu_idade[enade14$cor_raca == "b"],
        col = "#FF0088",
        main = "Boxplot da Idade (Negros) - Enade 2014", 
        ylab = "Idade")

#Pardos

summary(enade14$nu_idade[enade14$cor_raca == "c"])
var(enade14$nu_idade[enade14$cor_raca == "c"], na.rm = T)
sd(enade14$nu_idade[enade14$cor_raca == "c"], na.rm = T)
boxplot(enade14$nu_idade[enade14$cor_raca == "c"],
        col = "#FF0088",
        main = "Boxplot da Idade (Pardos) - Enade 2014", 
        ylab = "Idade")

#Amarelos

summary(enade14$nu_idade[enade14$cor_raca == "d"])
var(enade14$nu_idade[enade14$cor_raca == "d"], na.rm = T)
sd(enade14$nu_idade[enade14$cor_raca == "d"], na.rm = T)
boxplot(enade14$nu_idade[enade14$cor_raca == "d"],
        col = "#FF0088",
        main = "Boxplot da Idade (Amarelos) - Enade 2014", 
        ylab = "Idade")

#Indigenas

summary(enade14$nu_idade[enade14$cor_raca == "e"])
var(enade14$nu_idade[enade14$cor_raca == "e"], na.rm = T)
sd(enade14$nu_idade[enade14$cor_raca == "e"], na.rm = T)
boxplot(enade14$nu_idade[enade14$cor_raca == "e"],
        col = "#FF0088",
        main = "Boxplot da Idade (Brancos) - Enade 2014", 
        ylab = "Idade")

##Todos juntos:

ggplot(data=enade14, aes(x=enade14$cor_raca, y=enade14$nu_idade))+
  geom_boxplot(fill = "#FF0088", colour = "black")+
  labs(title = "Boxplot das idades dos alunos vs. cor/raça - ENADE 2014",
       x = "Cor/Raça",
       y = "Idade")

```

##5.  Verifique a distribuição de alunos por região do país. Exiba uma tabela de frequências e um gráfico.
```{r}
regiao <- as.factor(enade14$co_regiao_curso)
levels(regiao) <- c("Norte", "Nordeste", "Sudeste", "Sul", "Centro-Oeste") # renomeando as variáveis

freq(regiao, col = "#FF0088", main = "Distribuição de alunos por regiões do Brasil - ENADE 2014")

```

    

##6.  Vamos investigar a associação entre a renda e a cor. Faça uma tabela cruzada entre essas duas variáveis.
```{r}
enade14$cor_raca <- enade14$qe_i2  
enade14$cor_raca[enade14$cor_raca == "a"] <- "1 - Brancos"
enade14$cor_raca[enade14$cor_raca == "b"] <- "2 - Negros"
enade14$cor_raca[enade14$cor_raca == "c"] <- "3 - Pardos"
enade14$cor_raca[enade14$cor_raca == "d"] <- "4 - Amarelos"
enade14$cor_raca[enade14$cor_raca == "e"] <- "5 - Indígenas"

enade14$renda <- enade14$qe_i8
enade14$renda[enade14$renda == "a"] <- "Até 1,5"
enade14$renda[enade14$renda == "b"] <- "1,5 a 3"
enade14$renda[enade14$renda == "c"] <- "3 a 4,5"
enade14$renda[enade14$renda == "d"] <- "4,5 a 6"
enade14$renda[enade14$renda == "e"] <- "6 a 10"
enade14$renda[enade14$renda == "f"] <- "10 a 30"
enade14$renda[enade14$renda == "g"] <- "30+"

correl_renda <- table(enade14$cor_raca, enade14$renda)
correl_renda

```

    
## Desafios:

##1.  Guarde a tabela que você programou no exercício 6 num objeto.
##    Existe algum teste estatístico para sabermos se existe associação entre essas variáveis? 
##    Rode o teste e apresente os resultados. (nível easy)**

```{r}

correl_renda1 = chisq.test(correl_renda, correct = F)
correl_renda1
```



##2. Comente os resultados (nível medium)**

Tendo testado o nível de associação de variáveis categóricas, usou-se o teste qui-quadrado.Vê-se pelo resultado que o p-value é menor que o nível de significância 0,05 e um alto valor para o qui-quadrado. Portanto, conclui-se que a renda e a cor/raça têm uma associação significante.


##3.  Verifique a variável categoria administrativa da IES no dicionário de variáveis. 
##    Recategorize a variável em uma binária: “Pública e Privada”. Crie uma nova variável para armezenar esses dados. (nível hard)

```{r}

enade14$ies_pub <- ifelse(enade14$co_catad == 93 |
                     enade14$co_catad == 116 |
                     enade14$co_catad == 10001 |
                     enade14$co_catad == 10002 |
                     enade14$co_catad == 10003, 1, 0)

```


##4.  Você consegue descobrir qual foi a média da nota geral dos alunos de pedagogia do Izabela Hendrix no Enade 2014? (nível Chuck Norris)**

```{r}
izabela_hendrix <- enade14$nt_ger[enade14$co_ies == 216] 
izabela_pedag <- izabela_hendrix[enade14$co_grupo == 2001] 
mean(izabela_pedag, na.rm = T)

```
